【裁判字號】    88,訴緝,120
【裁判日期】    890531
【裁判案由】    妨害自由等
【裁判全文】
臺灣臺北地方法院刑事判決                        八十八年度訴緝字第一二號
    公  訴  人  臺灣臺北地方法院檢察署檢察官
    被      告  乙○○
右列被告因妨害自由等案件，經檢察官提起公訴(八十四年度偵字第九六三０號)，本
院判決如左：
    主      文
乙○○無罪。
    理      由
一、公訴意旨略以：被告游麗美與甲○○間有債權債務關係，游女知悉高某於民國八
    十四年四月二十八日十六時二十分許在本院刑事庭出庭應訊，乃邀集友人陳自強
    夥同文昌國、王兆鍇等人前往本院，待高某應訊完畢，四人基於共同犯意聯絡，
    由陳自強趨前以手搭高某之肩膀，道：「若今天籌不出錢來，不必想回去，並要
    拿鐵鎚打死你，或帶到坪林，由你自己挖洞活理．．．」等語，使高某心生畏懼
    。高某無奈乃駕其所有之計程車搭載游麗美等人直趨台北市○○路二○六號二樓
    「御香園西餐廳」內談判，強迫高某以該西餐電話連絡其妻宋淑蕙籌錢新台幣（
    下同）二百萬元贖人，剝奪高某之行動自由。旋由文昌國邀集友人薛源榮，乙○
    ○二人前來助勢。經宋淑蕙報警查獲而未得逞。因認被告游麗美、陳自強、文昌
    國、王兆鍇等涉犯刑法第三百零五條，並與被告乙○○、薛源榮、共犯刑法第三
    百零二條第一項罪嫌（同案被告游麗美、陳自強、文昌國、王兆鍇、薛源榮本院
    以八十四年度訴字第二三七五號均判決無罪）。
二、按犯罪事實，應依證據認定之，無證據不得推定其犯罪事實。刑事訴訟法第一百
    五十四條定有明文。又告訴人之告訴，係以使被告受刑事處罰為目的，是其陳述
    是否與事實相符，仍應調查其他證據，如其指訴之詞，尚有瑕疵，則在此瑕疵未
    能究明之前，不得遽採為有罪判決之依據。經核公訴人認被告涉犯右揭犯罪，係
    以告訴人甲○○之指訴，及報案人即其配偶宋淑蕙之供述，為其唯一論據。
三、訊據被告乙○○堅詞否認右揭妨害自由犯行，辯稱：其未妨害甲○○之自由，當
    天與薛源榮到御書園餐廳是要還文昌國行動電話，因到達後已過了吃飯時間，所
    以其點了炒飯坐下來吃，尚未吃完，警察就來了，其未與王兆鍇等人說話，因鄰
    桌的游麗美丟一張紙條給其，要其幫忙請律師即被警察抓了等語。經查，
（一）同案被告游麗美、陳自強、文昌國、王兆鍇、薛源榮亦一致堅決否認右開被訴
      犯行，游麗美辯稱：甲○○欠伊債款二百餘萬元，屢索不還，因高之其他債權
      人告知八十四年四月廿八日甲○○另案在台北地院開庭，伊單獨一人不敢向甲
      ○○要錢，乃央求陳自強同來法院，陳自強並沒有將手搭在甲○○身上，要高
      到法院門口，伊等在法院門口談了二個多小時，甲○○同意先還五十萬元，並
      沒有人恐嚇甲○○，之後因天色已晚，甲○○提議要到餐廳，伊與陳自強、文
      昌國、王兆鍇等四人乃共同搭乘甲○○駕駛之計程車前往「御香園西餐廳」，
      其間甲○○有去上所，到櫃打電話，並一起用餐，沒有限制其行動自由，
      約八點多，有人提議要離去時，甲○○還說再等半小時，等他太太帶錢來。伊
      不認識文昌國、王兆鍇，文、王二人係陳自強的朋友，當天在西餐廳，伊請薛
      源榮幫忙連絡家人。陳自強辯稱：伊係甲○○開完庭後拍其肩膀，問他是否高
      先生，告知游麗美在法院服務處等他談債務的事情，沒有說恐嚇甲○○的話，
      是走到法院側門時才碰到文昌國、王兆鍇，並不認識薛源榮。文昌國辯稱：伊
      曾在陳自強錄影帶店工作，當天是先與陳自強約好要向他借一張一萬五千元的
      支票，陳自強回電說他人在法院，伊才到法院來拿支票，後來甲○○說要到御
      香園餐廳，而王兆鍇家就在那兒附近才一起前往。王兆鍇辯稱：當天伊到新店
      簽約，文昌國家在附近，經與文昌國聯絡，文昌國說他車子損壞，請伊載往台
      北地院拿支票，後來因伊住處離御香園餐廳不遠，乃一起去吃飯後再準備回去
      。薛源榮辯稱：伊與乙○○拿行動電話到御香園餐廳還文昌國，坐在隔壁桌並
      不認識游麗美等人，因游麗美丟一張紙條要伊通知律師即被抓，等各語。
（二）告訴人甲○○於警局初訊時，陳稱「我與游麗美有債務糾紛。．．．。游麗美
      趁我今天下午至台北地院開庭，庭畢之時由陳自強勒住我的脖子告訴我說〞到
      外面談〞我們到法院外面即與游麗美、陳自強、文昌國、王兆鍇等人在外面談
      ，陳自強、文昌國二人一直逼我要還錢，並說如果沒有錢必須與我們走，找個
      地方籌錢，並揚言〞若今天籌不出錢不必想回去，並要拿鐵鎚打死我，或帶到
      坪林由我自己挖洞活埋掉，後來他們說〞你有開車，坐你的車到民生東路、松
      江路口，到了路口，．．．，並押我至松江路二０六號二樓御香園餐廳。」「
      （在西餐廳）他們要我坐在那邊，一直打電話向外界籌錢來贖人回去，陳自強
      及文昌國並一直揚言，他們已等得不耐煩，最後期限是晚上九時四十分，若再
      籌不到就要跟他們走到坪林用圓鍬自挖洞埋掉我自己。．．．，至九時五十分
      ，警方人員由我太太宋淑惠陪同前來查獲。」「我斷定（薛源榮、乙○○）與
      游麗美係同夥的，因他們二人亦經常走來與陳自強談話，其間我去上所由王
      兆鍇及文昌國跟我前往。」。偵查中，供稱「陳自強用右手勾住我脖子，說到
      外面談，當時游麗美說我騙她錢，要我還錢。游麗美沒有說恐嚇的話。是文昌
      國說〞如果今天籌不出錢，就不要想回去，要帶到坪林由你自己挖洞活埋〞。
      陳自強沒有講，只是催我快一點。車子是我開到西餐廳去，他們沒有使用強暴
      、脅迫方法要我開車。在御香園西餐廳可以自由打電話，也有向文昌國借行動
      電話打。八點快接近九時，游麗美等人有說他們要走了，我要他們再等半個小
      時。薛源榮在旁邊坐著沒有說話，沒有用強暴、脅迫、恐嚇（我）。」「我不
      想告他們，是誤會。我們是債務糾紛，當時是急於脫身，在警局才會講這些話
      ，純是一場誤會。」本院訊問時，則結證稱「八十四年四月廿八日到法院開庭
      是吳連生告我及陳來旺，開完庭出來，陳自強就搭著我肩膀走到法院門口，當
      時（我）嚇一跳，（陳自強）拿我的本票問我是否甲○○，東西是不是我的。
      他說欠人家錢，要如何還，之後就到門口談。我是自願（到門口），因陳來旺
      與被告很熟，說沒關係。至於起訴書所載恐嚇的話，（因）時間太久忘了（何
      人所說）。在法院大門口沒說這種話，可能是在西餐廳說的，這可能是開玩笑
      的話，沒有（其他）人聽到。因時間太晚了，法院也下班了，（忘了）何人提
      議到西餐廳，我只負責開車。被告搭我的車，我是自願去西餐廳，他們有用餐
      ，也請我吃，但我沒吃。有說債務未解決不能離去，但我還是可以自由活動，
      （被告中）有人提議要離去時，（我）有說再等半小時，那天談論沒有結果。
      」等各語在卷。
（三）同案被告游麗美因得知甲○○另案被訴詐欺，於八十四年四月廿八日下午在台
      北地院開庭，乃通知陳自強前來。證人即另案詐欺之共同被告陳來旺，於偵查
      中證稱「八十四年四月二十八日下午我跟甲○○一起出庭，．．．．．．我的
      身份是被告，開完庭我與原告吳連昇在二樓聊天，高某先下去，後又跑上來跟
      我稱有人找他，找我下去，看到游麗美及另不詳姓名三個人，我問他們到底何
      事，他們說高某欠他錢，我問高某有無欠他們錢，高某說有，欠他們二百多萬
      元。我說既然欠他們錢，要跟他們處理。高某說他現在沒有錢，高某說請我幫
      他向游麗美講，我說我也沒有辦法，你欠人家那麼多錢。高某說怎麼辦，我說
      你聯絡你家人，那麼多的錢我也沒有辦法。後來高某就說要去西餐廳打電話向
      他太太要錢。高某說，我這邊沒辦法，就去西餐廳聯絡他太太籌錢。我們就在
      法院分手」等語。另案之告訴人吳連昇證謂「我告甲○○，在地方法院出庭，
      就看到他們在外面講話」，「當天開完庭出來，看到游麗美他們在談債務問題
      」，「沒有（看到游麗美等人強押甲○○上計程車），我看到甲○○比游麗美
      還兇。計程車是高某的，是高某自己要載他們去餐廳談」，「沒有（看到被告
      等人恐嚇甲○○），我看到的是游麗美以哀求的口氣求甲○○還錢」等情。
四、綜上各情，同案被告游麗美、陳自強等人在等候甲○○另案被訴詐欺案件審理閉
    庭之後，由陳自強帶往台北地院門口，與游麗美等人洽談債務償還問題，迨至傍
    晚時分，同案被告游麗美等四人並共同搭乘由甲○○駕駛之計程車，驅車前往台
    北市○○路之御香園西餐廳續談，苟被告游麗美等人於此期間確有口出加害生命
    之事恐嚇甲○○，並強迫甲○○離去法院轉赴西餐廳之舉，則在公眾出入甚夥之
    法院門口，只須甲○○高呼一聲，其意欲脫身，不啻易如反掌折枝，且由台北市
    ○○路至松江路之車行途中，係由甲○○親自駕車，沿途必經過警察分局及派出
    所，復有交警及憲兵等人員站崗指揮交通，倘確有被恐嚇及剝奪行動自由之情形
    ，不難會利用機會求援報案，乃甲○○不此之圖，足徵甲○○於偵審中陳稱係其
    自願與被告陳自強到台北地院門口與被告游麗美等人談債務問題，在法院時無人
    對之言及恐嚇之詞，其自願與被告等人轉赴西餐廳之供述，非惟與目擊證人陳來
    旺、吳連昇之證言相侔，且符常情，較之於警訊時之陳述自屬較為可採。況告訴
    人甲○○既自願與被告游麗美等人至御香園西餐廳繼續談論債務返還問題，且離
    開法院之前即提及要去西餐廳打電話聯絡其妻籌錢，已據證人陳來旺結證屬實如
    前述，則甲○○在西餐廳內打電話向其妻宋淑蕙聯絡備款，乃係彼等轉赴談話地
    點之目的，甲○○既稱可對外自由打電話，即難謂係受被告游麗美等人之強迫甚
    明。矧甲○○在餐廳內之行動自由，並無證據足以證明已受同案被告游麗美、陳
    自強、文昌國、王兆鍇等人非法剝奪，此觀甲○○與被告游麗美等人因談判無結
    果，於案發當晚接近九時許，同案被告游麗美等人中有人提議各自離去時，甲○
    ○反而要求再等半小時之供詞，可見一斑。又甲○○於偵查中雖指被告文昌國在
    西餐廳內對其施以恐嚇，審判中又翻異稱「不知何人，可能是開玩笑的話」，質
    之被告游麗美等人又一致否認，甲○○亦稱此部分無證據證明等情，並參以甲○
    ○事後於偵審中陳稱本件純是一場誤會，係債務糾紛，因急於想脫身，才在警局
    如是說等語，堪認告訴人甲○○在警局初訊時指訴之詞，不免誇大，且存有與實
    情不合之瑕疵，又證人宋淑蕙係憑信甲○○之傳聞向警方報案，並非在場聞見事
    實之人，均尚難遽採為被告論罪之依據。被告乙○○上開辯解，應足採信。此外
    ，又查無其他積極證據足以認定被告乙○○確有被訴之犯行，不能證明其犯罪，
    應為無罪之諭知。
據上論斷，應依刑事訴訟法第三百零一條第一項判決如主文。
本案經檢察官黃玉垣到庭執行職務
中    華    民    國      八十九    年      五      月      三十一      日
                                      臺灣臺北地方法院刑事第九庭
                                          法  官  王  綽  光
右正本證明與原本無異。
如不服本判決，應於判決送達後十日內，向本院提出上訴狀。
                                          書記官  潘  惠  梅
中    華    民    國      八十九    年      六      月        一        日


司法院資訊處製作；財團法人民間司法改革基金會備份。
